【裁判字號】    97,上易,271
【裁判日期】    970416
【裁判案由】    違反著作權法
【裁判全文】
臺灣高等法院臺中分院刑事判決         97年度上易字第271號
上  訴  人  臺灣臺中地方法院檢察署檢察官
被      告  甲○○
上列上訴人因被告違反著作權法案件，不服臺灣臺中地方法院96
年度易字第5278號中華民國96年12月25日第一審判決（起訴案號
：臺灣臺中地方法院檢察署96年度調偵字第384號），提起上訴
，本院判決如下：
    主  文
原判決撤銷。
甲○○明知係侵害著作財產權之重製物而散布，處有期徒刑肆月
，減為有期徒刑貳月，如易科罰金以新台幣壹仟元折算壹日。
    犯罪事實
一、甲○○明知如附圖所示之設計，為丙○○享有著作權之圖形
    、美術著作，未得該著作財產權人之同意或授權，不得擅自
    以重製方法侵害其著作權，亦不得散布或意圖散布而公開陳
    列或持有該重製物，竟基於反覆、延續散布侵害著作財產權
    之重製物之犯意，於民國 95年9月下旬期間，在臺北市之總
    統府前及臺北火車站附近，向不詳姓名年籍之成年人，以 1
    件新臺幣（下同）180元至200元之價格，販入他人擅自重製
    如附圖所示之圖形、美術著作之衣服約 500件後，旋即駕駛
    車牌號碼 5795-FP號自小客車，意圖散布而在臺北、新竹、
    臺中、臺南、高雄、屏東、花蓮、臺東等地公開陳列，並以
    1 件200元至250元之價格販賣予不特定人。
二、案經丙○○訴由內政部警政署保安警察第二總隊第一大隊第
    二中隊報告臺灣臺中地方法院檢察署檢察官偵查起訴。
    理    由
一、上揭犯罪事實，業據被告甲○○於原審及本院審理時均自白
    不諱，核與告訴人丙○○指述之情節大致相符，並有原始設
    計圖暨設計概念說明 1份、侵害著作權圖樣之商品照片、告
    訴人於Yahoo奇摩網站刊登之廣告資料1份可資佐證，足認被
    告前揭自白確與客觀事實相符，堪予採信。雖告訴人於本院
    審理時指稱：本案被告販售之衣服可能是被告委託吉元開發
    有限公司所生產製造而非批售得來，且被告於95年9月29 日
    受東森新聞訪問時自承販賣3000件該圖樣之衣服，與其駕駛
    車輛第二排座椅折收後之容積相當，故被告非僅販售 500件
    衣服而已云云，惟查 95年7月至11月間吉元開發有限公司與
    被告間並無任何交易往來乙節，有該公司97年2月25日函1份
    在卷可稽（見本院卷第45頁），再查東森電視股份有限公司
    於95年9月28日至同年10月3日間，並未採訪販售或持有如附
    圖所示圖樣衣服之人一情，亦有該公司 97年2月29日97東視
    總字第96號函1份附卷足憑（見本院卷第 49頁）。至告訴人
    固提出東森新聞電視翻拍照片為憑（見警卷第 7頁），但此
    並無法證明被告有受採訪或自承販賣3000件該圖樣衣服之事
    實，另被告雖駕駛車牌號碼 5795-FP號自小客車販售該衣服
    無誤（見警卷第41頁照片），然尚不能遽此推論該圖樣衣服
    確已塞滿車輛第一排座位以後之空間。因此告訴人上開指述
    ，均屬無據，尚難憑採。告訴人又具狀請求傳訊證人李正國
    證明在環島前無人販售該衣服乙節，惟該部分事實與本案並
    無直接關聯，故無傳訊之必要，另告訴人請求對被告進行測
    謊，本院亦認無此必要，併此說明。本件事證已臻明確，被
    告犯行洵堪認定。
二、核被告甲○○所為，係犯著作權法第91條之1第2項之明知係
    侵害著作財產權之重製物而散布罪。被告意圖散布而公開陳
    列或持有侵害著作財產權之重製物之低度行為，應為散布之
    高度行為所吸收，不另論罪。另刑事法若干犯罪行為態樣，
    本質上原具有反覆、延續實行之特徵，立法時既予特別歸類
    ，定為犯罪構成要件之行為要素，則行為人基於概括之犯意
    ，在密切接近之一定時、地持續實行之複次行為，倘依社會
    通念，於客觀上認為符合一個反覆、延續性之行為觀念者，
    於刑法評價上，即應僅成立一罪，俾免有重複評價、刑度超
    過罪責與不法內涵之疑慮；學理上所稱「集合犯」之職業性
    、營業性或收集性等具有重複特質之犯罪均屬之，例如經營
    、從事業務、收集、販賣、製造、散布等行為概念者是，此
    有最高法院95年度台上字第1079號判決意旨可資參照。被告
    之散布前揭侵害著作權重製物之營業性行為，係在密集期間
    內以相同之方式持續進行，未曾間斷，是此散布之犯行，即
    具有反覆、延續實行之特徵，從而在行為概念上，縱有多次
    販賣而散布之舉措，仍應評價認係包括一罪之集合犯。
三、原審認被告犯罪事證明確，予以論罪科刑，固非無見，惟查
    原審判決於事實欄論及被告意圖散布而公開陳列或持有侵害
    著作財產權之重製物之行為，惟於理由欄未論及該低度行為
    應為散布之高度行為所吸收，不另論罪，尚有未洽。又原審
    判決事實欄提及「如附圖所示之圖樣設計」、「如附圖所示
    之圖形、美術著作」，惟於各該判決正本均未見該附圖，容
    有未當。檢察官依告訴人請求提起上訴意旨略謂：本案被告
    販售之衣服可能是被告委託他人製造，且被告在東森新聞訪
    問時提及販賣3千件該圖樣之衣服，而非僅500件等語，指摘
    原審判決不當，雖無理由，業如前述，但原審判決既有上述
    可議之處，即屬無可維持，自應由本院將原審判決撤銷改判
    。爰審酌被告枉顧告訴人辛苦設計之智慧結晶，竟為圖不法
    利益，明知為侵害著作權之重製物而仍加以散布，無視政府
    大力宣導尊重他人智慧財產權之法令，攫取著作財產權人應
    得之利益，已對著作權人之權益造成損害，並擾亂市場秩序
    ；惟衡酌被告犯罪之動機、目的尚屬單純，販售而散布之期
    間歷時非長，犯罪手段平和，犯後於原審及本院坦認犯行，
    態度尚稱良好等一切情狀，量處如主文所示之刑。另按96年
    罪犯減刑條例業於96年7月4日公布，並自同年月16日施行，
    該條例第 2條明文規定：「犯罪在中華民國九十六年四月二
    十四日以前者，除本條例另有規定外，依下列規定減刑：三
    、有期徒刑、拘役或罰金，減其刑期或金額二分之一」；本
    件被告所犯上揭違反著作權法犯行之犯罪時間，係在 96年4
    月 24日以前，且非屬上揭減刑條例第3條規定不予減刑之情
    形，故依上開規定，應減其宣告刑2分之1，並依該減刑條例
    第9條之規定，諭知易科罰金之折算標準。
據上論結，應依刑事訴訟法第369條第1項前段、第364條、第299
條第1項前段，著作權法第91條之1第2項，刑法第 11條前段、第
41 條第1項前段，中華民國96年罪犯減刑條例第 2條第1項第3款
、第7條、第9條，判決如主文。
本案經檢察官乙○○到庭執行職務。
中    華    民    國    97    年    4     月    16    日
          刑事第八庭    審判長法  官  羅  得  村
                              法  官  劉  榮  服
                              法  官  張  靜  琪
上列正本證明與原本無異。
不得上訴。
                              書記官  陳  俞  豪
中    華    民    國    97    年    4     月    16    日
附錄論罪科刑法條：
著作權法第91條之1
擅自以移轉所有權之方法散布著作原件或其重製物而侵害他人之
著作財產權者，處3 年以下有期徒刑、拘役，或科或併科新臺幣
五十萬元以下罰金。
明知係侵害著作財產權之重製物而散布或意圖散布而公開陳列或
持有者，處3年以下有期徒刑，得併科新臺幣7萬元以上75萬元以
下罰金。
犯前項之罪，其重製物為光碟者，處6月以上3年以下有期徒刑，
得併科新臺幣20萬元以上2百萬元以下罰金。但違反第87條第4款
規定輸入之光碟，不在此限。
犯前二項之罪，經供出其物品來源，因而破獲者，得減輕其刑。


司法院資訊處製作；財團法人民間司法改革基金會備份。
